【裁判字號】    95,停,102
【裁判日期】    951103
【裁判案由】    聲請停止執行
【裁判全文】
臺北高等行政法院裁定
                                     95年度停字第00102號
聲  請  人  甲○○
相  對  人  經濟部
代  表  人  乙○○部長）住同.
代  理  人  丁○○
            丙○○
上列當事人間因水利法事件，聲請人聲請停止原處分之執行，本
院裁定如下：
    主  文
聲請駁回。
聲請程序費用由聲請人負擔。
    理  由
一、按行政訴訟繫屬中，行政法院認為原處分或原決定之執行，
    將發生難於回復之損害，且有急迫情事者，得依職權或依聲
    請裁定停止執行，行政訴訟法第116條第2項前段定有明文。
    故如聲請停止執行不備上揭停止執行要件者，應予駁回。又
    所謂「原處分或決定之執行，將發生難於回復之損害，且有
    急迫情事」，係指「須有避免難以回復損害之急迫必要性」
    ；至所謂「難於回復之損害」係指其損害不能回復原狀，或
    不能以金錢賠償，或在一般社會通念上，如為執行可認達到
    回復困難之程度而言，至當事人主觀上難於回復之損害當非
    屬該條所指之難於回復之損害（最高行政法院91年度裁字第
    344號、92年度裁字第1332號裁定、92年度裁字第864號裁定
    參照。）
二、本件相對人以聲請人未經許可，於民國（下同）94年7 月7
    日在臺南縣關廟鄉○○○段997-7 號鹽水溪河川區域內私有
    地採取土石約180 立方公尺，違反水利法第78條之1 第3 款
    規定，依同法第92條之2 第7 款及第93條之5 規定，以94年
    8 月10日經授水字第09420310090 號處分書及94年9 月29日
    授水字第09420310160 號處分書處聲請人罰鍰新臺幣（下同
    ）150 萬元，並沒入聲請人使用之挖土機（Sumitomo
    PC-120 ； 引擎編號：0000-000000）1部。聲請人不服，提
    起訴願，經遭駁回，遂提起行政訴訟並聲請本院停止原處分
    之執行。其聲請意旨略謂：本件相對人以聲請人在河川區域
    盜採土石違反水利法第78條之1 第3 款、第92條之2 第7款
    之規定，處聲請人罰鍰150 萬及以水利法第93條之5 規定，
    沒入聲請人挖土機1 部，本件聲請人並無盜採砂石之情事，
    惟行政執行署已查封聲請人財產，情況堪稱相當急迫，且財
    產若經拍賣將發生難以回復之損害，又本件聲請人是否違法
    ，尚有疑義，爰依行政訴訟法第116 條第2 項聲請准予裁定
    停止原處分之執行云云。
三、經查，相對人所為前開罰鍰部分，其執行之標的為「金錢」
    ，屬於金錢給付義務之執行，將來仍可以金錢償還，如經執
    行，難謂將發生難於回復之損害 (最高行政法院92年裁字第
    1017號裁定參照)。 沒入之處分，係以財產為標的之執行，
    聲請人因該處分之執行所受財產上之損害，在一般社會通念
    上，亦非不得以金錢賠償或回復。聲請人亦自承其已借錢另
    外再買了一部挖土機，是聲請人可再以該挖土機謀生，自不
    會因系爭挖土機之沒入，而有無法維持生活之事，是原處分
    之執行，並不會對聲請人造成難以回復之損害，與行政訴訟
    法第116 條第2 項停止原處分執行之要件有間。又原處分科
    處罰鍰之被告94年8 月10日經授水字第09420310090 號處分
    書所載違規內容「在河川區域盜採土石」，已經被告94 年9
    月22日經授水字第09420216 911號函補正為「在河川區域內
    未經許可採取土石」，而聲請人確實在上開時地以挖土機挖
    取土石遭查獲，查獲時尚有訴外人穆宗賢駕駛卡車，載運該
    土石之事實，此經本院調取本案訴訟即本院95年訴字第910
    號案卷核閱無誤，聲請人在本案訴訟中對此等事實亦不爭執
     (其爭執無故意過失、處分書載明違規內容「在河川區域盜
    採土石」有重大瑕疵無效、原告是整地、處分違反比例原則
    等)， 原處分以聲請人違反水利法第78條之1 第3 款、第92
    條之2 第7 款之規定，科處聲請人罰鍰150 萬元，及以水利
    法第93條之5 規定，沒入聲請人挖土機1 部，尚無違法可能
    性顯大於合法可能性之情事。聲請人所稱其是否違法，尚有
    疑義云云，並無從據以停止執行。故聲請人聲請停止原處分
    之執行，於法尚有未合，難認為有理由，應予駁回。
四、依行政訴訟法第104 條、民事訴訟法第95條、第78條，裁定
    如主文。
中    華    民    國    95     年     11    月    3   日
                        第三庭審判長法  官 姜素娥
                                    法  官 陳國成
                                    法  官 吳東都
上為正本係照原本作成。
如不服本裁定，應於送達後10日內向本院提出抗告狀（須按他造
人數附繕本）。
中    華    民    國    95     年     11    月    3   日
                                    書記官 張能旭


司法院資訊處製作；財團法人民間司法改革基金會備份。
